【裁判字號】    99,交聲,191
【裁判日期】    990129
【裁判案由】    聲明異議
【裁判全文】
臺灣臺中地方法院刑事裁定  99年度交聲字第191號
原處分機關  交通部公路總局臺中區監理所
異  議  人
即受處分人  甲○○
上列受處分人因違反道路交通管理處罰條例案件，對於交通部公
路總局臺中區監理所於民國九十八年十一月二十四日所為之處分
（原處分案號：中監違字第裁六０－ＺＢＢ六四八八七二號）聲
明異議，本院裁定如下：
    主  文
異議駁回。
    理  由
一、按汽車行駛於高速公路、快速公路或設站管制之道路，不遵
    使用限制、禁止、行車管制及管理事項之管制規則，而未保
    持安全距離者，處汽車駕駛人新臺幣（下同）三千元以上六
    千元以下罰鍰，並記違規點數一點；汽車行駛高速公路及快
    速道路，前後兩車間之行車安全距離，在正常天候狀況下，
    小型車為車輛速率之每小時公里數值除以二，單位為公尺，
    道路交通管理處罰條例第三十三條第一項第二款、第六十三
    條第一項第一款及高速公路及快速公路交通管制規則第六條
    第一項第一款分別定有明文。
二、原處分機關交通部公路總局臺中區監理所略以：異議人即受
    處分人（下稱異議人）甲○○駕駛車牌號碼ＯＢ─六二六八
    號自用一般小客車，於民國九十八年九月五日十時五十分許
    ，行經國道一號公路南下一一五點四公里處時，因有「未保
    持行車安全距離（時速九十二公里，應保持四十六公尺，實
    距不足）」之違規事由，經國道公路警察局第二警察隊以違
    反道路交通管理處罰條例第三十三條第一項第二款規定逕行
    掣單舉發，嗣經本所審認結果，仍認異議人有前開違規事實
    ，乃於九十八年十一月二十四日以中監違字第裁六０－ＺＢ
    Ｂ六四八八七二號裁決書裁處罰鍰三千元，並記違規點數一
    點，罰鍰限於九十八年十二月二十四日前繳納等語。
三、聲明異議意旨略以：(一)本件舉發通知單違規事實欄位未明
    確說明「實距○○公尺，實距不足」，僅以「實距不足」之
    模糊陳述即為裁罰，有違行政程序法第五條行政行為內容應
    明確之規定；(二)本件九張連續採證照片之車輛均模糊，無
    法明確顯示車輛廠牌、款式、顏色、車號，此採證舉發顯有
    瑕疵；(三)員警僅就攝影器材所能拍攝之範圍進行舉發，對
    於超出拍攝範圍之車輛即無法取締，明顯有差別待遇，違反
    行政程序法第六條行政行為非有正當理由不得為差別待遇之
    規定；(四)本件以「前有測速照相」之看板告知將取締超速
    ，異議人有正當合理之信賴，依看板告示事項保持時速九十
    二公里，並無超速事實，但實際上卻執行「未保持行車安全
    距離」之取締，明顯違反行政程序法第八條行政行為應以誠
    實信用方法為之，並應保護人民正當合理之信賴。為此聲明
    異議云云。
四、經查：
(一)本件異議人於前開時、地，駕駛車牌號碼ＯＢ─六二六八號
    自小客車，因有「未保持行車安全距離（時速九十二公里，
    應保持四十六公尺，實距不足）」之違規事實，經舉發單位
    國道公路警察局第二警察隊員警舉發等情，除為異議人所不
    爭執外，並有該局公警局交字第ＺＢＢ六四八八七二號舉發
    違反道路交通管理事件通知單、中監違字第裁六０－ＺＢＢ
    六四八八七二號裁決書各一紙在卷足稽，合先敘明。
(二)異議人雖以前詞置辯，惟觀諸內政部警政署國道公路警察局
    第二警察隊業於九十八年十一月五日，以公警二交字第０九
    八０二七二三二０號函說明：「....查執勤員警於採證地點
    前均先觀察未保持行車安全距離特別明顯之車輛，俟該車經
    過跨越橋行至採證區域內仍違規，而其間並無他車變換車道
    或其他因素導致違規車輛無法保持安全距離，始依法採證舉
    發。本案未保持安全距離，依法舉發並無不妥。」等語甚詳
    。再者，徵之本件錄影採證翻攝相片九張可知，當時該路段
    車流正常、車行順暢，異議人所駕駛之自用小客車於第二張
    擷取相片一出現即與前車保持不到三十公尺之車距（車道線
    為白虛線，段長四公尺，間距六公尺，是車道線一實一虛共
    為十公尺，依此換算），而該車跟隨前車後方直行內側車道
    ，至少自警方攝影機拍攝時間即十時五十分十六秒起至十時
    五十分十八秒止（見各翻攝相片右下方所示），均持續與前
    車距離甚為接近，且前方車輛未有突然變換車道超車、煞車
    減速或慢速行車之行為，顯見異議人車輛皆未與前車保持四
    十六公尺以上之安全距離。又稽諸錄影採證翻攝相片第四張
    ，經舉發機關格放照片的特定區塊，車型及車號均清晰可見
    ，有該照片一張在卷得佐，足認其確為異議人駕駛之車牌號
    碼ＯＢ─六二六八號自小客車車輛無訛。況執勤員警製單舉
    發違規行為，乃公權力之行使，除有恣意、疏忽之情形外，
    應無故意陷害汽車駕駛人之必要，而本院亦查無任何證據足
    資證明員警有何違法取締情事，則執勤員警本其維護交通秩
    序、安全職責所為之舉發，自應受到合法、正確之推定。
(三)行政行為，應以誠實信用之方法為之，並應保護人民正當合
    理之信賴；行政行為，非有正當理由，不得為差別待遇，行
    政程序法第八條、第六條各有明定，此即行政法上之誠實信
    用原則、信賴保護原則及平等原則。是基於事理之本質，相
    同事件固應為相同之處理，不得任意為差別之待遇；然在法
    治國家，遵守法規為每一國民之責任，自不得以他人或自己
    過去之違規行為未被取締，即執為自己亦可以不遵守規定之
    適法理由，亦即人民不得主張「不法之平等」，否則即係曲
    解前揭誠實信用原則、信賴保護原則、平等原則及由平等原
    則所衍生之行政自我拘束原則之真義。故行政機關若怠於行
    使權限，致人民因個案違法狀態未排除而獲得利益時，該利
    益並非法律所應保護之利益，其他人民自不能要求行政機關
    比照該違法案例而授予利益。是異議人指摘其他車輛因超出
    拍攝範圍致未遭取締乙情，縱認屬實，亦無從解為異議人本
    件免罰之理由，應併敘明。
(四)按汽車駕駛人行車時，未保持安全距離者，經以科學儀器取
    得證據資料證明其行為違規，當場不能或不宜攔截製單舉發
    者，得逕行舉發，該科學儀器不以採固定式為必要，此有道
    路交通管理處罰條例第七條之二第一項第七款及同條第二項
    第七款規定可明。且依同法第七條之二第三項之規定，僅對
    於行車速度超過規定之最高速限或低於規定之最低速限之違
    規行為，採用固定或非固定式科學儀器取得證據資料證明者
    ，於一般道路須至少於一百公尺，於高速公路、快速公路須
    至少於三百公尺前，明顯標示之，亦即若係對於未保持安全
    距離之違規行為以科學儀器取得證據資料證明者，即不須為
    明顯之標示，故異議人前揭所辯，自無足採。
(五)綜上，本件異議人有行駛高速公路未依規定與前車保持安全
    距離之違規行為，洵堪認定，原處分機關爰引首開道路交通
    管理處罰條例之規定，裁處三千元罰鍰，並記違規點數一點
    ，核無不當。本件異議為無理由，應予駁回。
五、據上論斷，應依道路交通管理處罰條例第八十七條第二項，
    道路交通案件處理辦法第十九條，裁定如主文。
中    華    民    國    99    年     1    月    29    日
                  交通法庭      法  官  周莉菁
以上正本證明與原本無異。
如不服本裁定，應於裁定送達後五日內，向本院提出抗告狀（須
附繕本）。
                                書記官  吳彩華
中    華    民    國    99    年     1    月    29    日

司法院資訊處製作；財團法人民間司法改革基金會備份。
